臺灣臺北地方法院行政訴訟裁定　
111年度簡字第168號
原      告  林宜欣

訴訟代理人  林世昌律師
被      告  臺北市政府財政局

代  表  人  陳家蓁
上列當事人間使用補償金事件，原告提起行政訴訟，本院裁定如
下：
    主  文
本件移送臺灣士林地方法院內湖簡易庭。
    理  由
一、按「公法上之爭議，除法律別有規定外，得依本法提起行政
    訴訟。」行政訴訟法第2條定有明文。準此，當事人起訴所
    爭執之事項，必須性質上屬於公法上之爭議事件，始得依法
    提起行政訴訟。而所謂公法上之爭議，係指人民與行政機關
    間因公法上法律關係或公權力措施所生之爭議而言。次按法
    院組織法第7條之3第1項前段規定：「法院認其無審判權者
    ，應依職權以裁定將訴訟移送至有審判權之管轄法院。」此
    項規定依行政法院組織法第47條規定，於行政訴訟事件準用
    之。是個案爭議如屬私法性質，應循民事訴訟程序向普通法
    院起訴，行政法院無審判該訴訟的權限。對於民事法律紛爭
    誤向行政法院起訴，行政法院認其無審判權者，應依職權以
    裁定將訴訟移至有審判權的管轄法院。
二、行政機關代表國庫出售或出租公有財產，並非行使公權力對
    外發生法律上效果之單方行政行為，即非行政處分，而屬私
    法上契約行為，當事人若對之爭執，自應循民事訴訟程序解
    決。」業經司法院釋字第448號解釋在案。可知，行政機關
    代表國庫為出售或出租等公有財產之管理或處分行為，並非
    行政處分，若有爭執，應屬私權爭議；是臺北市市有財產管
    理自治條例第7條所定市有財產之管理機關，就無權占用市
    有土地者，請求返還土地及給付相當於租金之不當得利，核
    屬代表臺北市為市有財產之管理行為，其行為之性質並非行
    使公權力之單方行政行為，故非行政處分，因此而生之爭執
    ，應屬私權爭議，並非行政法院權限之事件（臺北高等行政
    法院104年度訴字第1497號裁定意旨參照）。
三、經查，本件係因原告所有坐落臺北市○○區○○街0段000巷0弄0
    號4樓建物，占用被告經管之臺北市○○區○○段0○段0000地號
    部分市有土地5.5平方公尺（下稱系爭土地），被告乃以111
    年3月1日北市財管字第11130132757號函通知原告繳納自109
    年2月5日起至110年12月31日止使用補償金新臺幣(下同)2萬
    2,222元，原告不服上開函文而提起本件行政訴訟等情，此
    有上開函文及起訴狀附卷可稽。觀之上開函文內容可知，係
    被告本於土地管理機關之地位，就無權占用系爭土地者，基
    於民法上不當得利之法律關係，請求原告給付相當於使用土
    地補償之不當得利，乃屬代表國庫就系爭土地所為之管理行
    為，揆諸前開說明，並非行政機關就公法上具體事件所為對
    外直接發生法律效果之行政處分，如有爭執，屬私權爭議，
    應循民事訴訟途徑謀求救濟，行政法院對之並無審判之權限
    。又本件訴訟標的金額為2萬2,222元，核屬小額訴訟事件，
    系爭土地位於臺北市南港區，依民事訴訟法第10條第2項規
    定應由不動產所在地法院即臺灣士林地方法院內湖簡易庭管
    轄，俾利不動產現狀之調查。從而，原告誤向無審判權之本
    院提起行政訴訟，自有違誤，應依職權將本件移送至有審判
    權之法院。
四、依法院組織法第7條之3第1項，行政法院組織法第47條，裁
    定如主文。　
中　　華　　民　　國　　111 　年　　10　　月　　14　　日
　　　　　　　　  行政訴訟庭  法　官　黃子溎
上為正本係照原本作成。
如不服本裁定，應於裁定送達後10日內，向本院提出抗告狀(含
抗告理由，應表明原裁判所違背之法令及其具體內容，或依訴訟
資料可認為原裁判有違背法令之具體事實)，並繳納抗告裁判費1
,000元。
中　　華　　民　　國　　111 　年　　10　　月　　14　　日
                              書記官  藍儒鈞